【裁判字號】    90,抗,187
【裁判日期】    900622
【裁判案由】    背信等
【裁判全文】
臺灣高等法院刑事裁定                                九十年度抗字第一八七號
    抗告人即
    自 訴 人  甲○○
    被    告  乙○○
右抗告人因被告背信罪等案件，不服台灣桃園地方法院中華民國九十年一月二日裁定
（八十九年度自字第二一二號）提起抗告，本院裁定如左：
    主  文
抗告駁回。
    理  由
一、本件抗告意旨略稱：原裁定認定事實矛盾百出，有違常理，會首處理互助會務、
    會款收集應悉數將會款交給收滿會之會員抗告人，原裁定以：「會首收集會款，
    並非受會員之委任」、「會首收集會款後拒不交付得標人自行化用，會首對於得
    標人僅係居於保證之地位」上情依法自有失當，依法具有法律上之瑕疵；被告會
    首收集會款，改變原來持有之意思為不法所有之意思，按照被告犯行，被告為抗
    告人處理互助會會務，意圖為自己或第三人不法之利益，違背任務之行為，觸犯
    背信罪侵占抗告人應得會款，按侵占之意，就「侵」而言，乃為一種行為，就「
    占」而言，又為一種事實，被告涉嫌背信罪及侵占罪依法自無可疑云云。
二、按法院或受命推事於自訴案件第一次審判期日前訊問及調查之結果，如認為案件
    有刑事訴訟法第二百五十二條至第二百五十四條之情形者，得以裁定駁回其自訴
    ，同法第三百二十六條第三項定有明文。經查自訴人於原審訊問時陳述不知道被
    告是否有冒標，且該會全部都有標完，伊是最後一個等語。次查民法增訂合會規
    定前，民間互助會除有特別約定外，均僅係會首與各會員間成立契約關係，不論
    何人得標，會首對於已領取會款之會員（即一般所謂死會），均得請求給付該次
    應繳會款（即死會會款），故民間互助會之會首收集會款，並非受會員之委任，
    係依其間互助會之契約關係而向會員收取。依自訴人所述之情形，被告雖未給付
    自訴人於八十六年八月二十五日最後一會標得之會款，惟在被告向其餘會員收取
    會款而仍未給付自訴人前，被告所收取之八十六年八月二十五日會款，仍屬被告
    所有之財物，非屬自訴人所有，自訴人依其間互助會之契約關係，對被告僅有請
    求給付上開得標會款之權利而已，核與刑法之侵占罪、背信罪無涉，其等之間應
    屬民事之債務不履行糾紛，自訴人僅提出催告存證信函即遽指被告犯有刑法侵占
    、背信罪，尚非有據。又查無其他積極事證足證被告犯罪嫌疑，有刑事訴訟法第
    二百五十二條第十款之情形，依照首揭說明，本件自訴應予駁回，原審基此裁定
    駁回自訴，核無不合。抗告人即自訴人抗告意旨仍執陳詞指摘原裁定失當云云，
    為無理由，應予駁回。
據上論斷，應依刑事訴訟法第四百十二條裁定如主文。
中      華      民      國     九十     年      六      月    二十二    日
                              臺灣高等法院刑事第十三庭
                                  審判長法  官  蔡    燉
                                        法  官  盧  彥  如
                                        法  官  李  春  地
右正本證明與原本無異。
不得再抗告。
                                        書記官  王  忠  良
中    華    民    國     九十     年        六      月      二十七      日


司法院資訊處製作；財團法人民間司法改革基金會備份。
